臺灣高等法院高雄分院刑事判決　　99年度重上更(三)字第14號
上　訴　人
即　被　告　吳燦坤
選任辯護人　吳孟勳律師
上　訴　人
即　被　告　莊惠芳
選任辯護人　洪珮琪律師
　　　　　　黃文昌律師
上列上訴人等因違反證券交易法案件，不服臺灣高雄地方法院92
年度訴字第1427號中華民國93年12月31日第一審判決（起訴案號
：臺灣高雄地方法院檢察署92年度偵字第5126、9532、10216 號
），提起上訴，及併案審理（併辦案號：同署96年度偵字第1156
7 號），判決後，經最高法院第3次發回更審，本院判決如下：
    主  文
原判決撤銷。
吳燦坤、莊惠芳共同違反於證券商營業處所買賣之有價證券，不
得意圖壓低櫃檯買賣市場某種有價證券之交易價格，以他人名義
，對該有價證券，連續以低價賣出之規定，吳燦坤處有期徒刑壹
年，減為有期徒刑陸月；莊惠芳處有期徒刑捌月，減為有期徒刑
肆月。
    事  實
一、吳燦坤係燦坤實業股份有限公司（下稱燦坤公司）董事長，
    莊惠芳則係吳燦坤之特別助理，負責燦坤公司對外聯絡及公
    司財務會計等業務。順發電腦股份有限公司（下稱順發公司
    ）與燦坤公司同為電腦家電通路商，兩公司營業項目具商業
    競爭關係，吳燦坤於民國90年5 、6 月間，向順發公司負責
    人吳錦昌表示，希望以每股新臺幣（下同）20元低價投資順
    發公司，未獲吳錦昌之同意；91年1 月間，燦坤公司又與國
    城建設股份有限公司（以下稱國城公司）簽訂不動產買賣契
    約書，購買已先由順發公司承租使用中之高雄市○○○路2
    號地下一層、2 號、2 號2 樓房地（即順發公司高雄建國店
    址），雙方復發生糾紛，燦坤公司並因而起訴順發公司民事
    侵權行為。又順發公司於91年2 月18日以每股掛牌價72元上
    櫃，在證券商營業處所買賣，同年順發公司為擴展營運據點
    ，該公司董事會於91年3 月16日決議通過現金增資發行新股
    4300千股，暫定每股溢價80元，預計募集資金3.44億元，股
    票停止過戶期間為91年7 月11日至同年月15日，增資基準日
    為91年8 月18日，並於91年3 月17日公布此一訊息。而吳燦
    坤於91年2 月26日即以燦坤公司名義，在日盛證券股份有限
    公司信義分公司（下稱日盛證券信義分公司）開設股票交易
    帳戶（帳號0000000 號），並指示莊惠芳在5 千萬元之額度
    內，使用燦坤公司名義，進入交易市場以買賣順發公司股票
    。吳燦坤與莊惠芳2 人，竟共同基於意圖壓低順發公司上櫃
    股票股價之犯意聯絡，欲以連續低價賣出順發公司股票之方
    式，壓低順發公司股票之股價，莊惠芳先陸續購入順發公司
    之股票，以遂其日後進入交易市場低價賣出順發公司股票以
    壓低順發公司股價之目的，吳燦坤並推由莊惠芳自91年5 月
    6 日起至同年6 月28日止，連續以「開盤前以低價賣出順發
    公司股票」、「收盤前以低價賣出順發公司股票」、「盤中
    以低價向下委託賣出順發公司股票」等方式委託不知情之上
    開證券商營業員盧秋萍賣出順發公司股票，刻意壓低順發公
    司之股價，致使順發公司股價持續下跌，扭曲該檔股票交易
    價格之自由形成，破壞證券市場之交易秩序，而損及投資大
    眾，並有礙於證券市場之健全發展。嗣經財團法人中華民國
    證券櫃檯買賣中心（下稱櫃檯買賣中心）針對投資買賣順發
    公司股票之投資人查核分析，發現燦坤公司自91年5 月6 日
    起至同年6 月28日止買賣順發公司股票之交易，有如下連續
    以低價賣出順發公司股票之情形：
  (一)燦坤公司自91年5 月6 日起，至同年6 月28日止，共有如附
    表一所示10個營業日，除6 月17日有於09:59:26以跌停價委
    託賣出3 張外，其餘均係於開盤前或甫開盤數分鐘（下單時
    間如附表一所示）以當日跌停板價格，委託賣出順發公司股
    票，意圖壓低當日順發公司之開盤價格。
  (二)燦坤公司自91年5 月6 日起，至同年6 月28日止，共有如附
    表二所示27個營業日，於接近收盤之13:29:43秒至13:29:56
    秒之間，以跌停板價格，除91年5 月21日之委託賣價係79.5
    元，低於前一盤揭示價81元3 檔外，其餘均低於前一盤成交
    價格7 檔以上（按股價於50元至150 元之價位，每檔0.5 元
    ）以上之價格委託賣出順發公司股票，意圖壓低當日順發公
    司股票之收盤價格。
  (三)燦坤公司於附件一所示之91年6 月12日、6 月17日、6 月19
    日、6 月25日、6 月26日等5 個營業日，於同一營業日或先
    以低價委託賣出順發公司股票，再以限定價格委託買進順發
    公司股票；或先以限定價格委託買進順發公司股票，再以低
    價委託賣出順發公司股票，意圖壓低順發公司股票之當日成
    交價格。
二、案經法務部調查局高雄市調查處移送臺灣高雄地方法院檢察
    署檢察官偵查起訴。
    理  由
壹、程序部分：
一、按被告以外之人於檢察事務官、司法警察官或司法警察調查
    中所為之陳述，與審判中不符時，其先前之陳述具有較可信
    之特別情況，且為證明犯罪事實存否所必要者，得為證據，
    刑事訴訟法第159 條之2 定有明文。是依本條規定，被告以
    外之人於檢察事務官、司法警察（官）調查時所為之陳述，
    屬傳聞證據，依同法第159 條第1 項規定，本無證據能力，
    必具備「信用性」及「必要性」二要件，始例外得適用上開
    第159 條之2 規定，認有證據能力，而得採為證據。被告2
    人之辯護人均主張：吳錦昌、盧秋萍、洪平森等3 人之調詢
    筆錄，係審判外陳述，無證據能力等語。經查，吳錦昌、盧
    秋萍2 人之調詢筆錄，與其原審審理時之證詞並無不符，故
    該2 人之調詢筆錄，不具上開「必要性」要件，而均無證據
    能力；又洪平森調詢時所為陳述，為被告以外之人於審判外
    之陳述，且未於法院審理時作證，而不符上開得作為證據之
    情形，無傳聞法則例外之適用，故其於調詢時陳述，亦無證
    據能力。
二、再按被告以外之人於偵查中向檢察官所為陳述，除顯有不可
    信之情況者外，得為證據，刑事訴訟法第159 條之1 第2 項
    定有明文。偵查中對被告以外之人所為之偵查筆錄，性質上
    屬傳聞證據。惟現階段刑事訴訟法規定檢察官代表國家偵查
    犯罪、實施公訴，依法其有訊問被告、證人及鑑定人之權，
    證人、鑑定人且須具結，而實務運作時，檢察官偵查中向被
    告以外之人所取得之陳述，原則上均能遵守法律規定，不致
    違法取供，其可信度極高。職是，被告以外之人前於偵查中
    已具結而為證述，除反對該項供述得具有證據能力之一方，
    已釋明「顯有不可信之情況」之理由外，不宜即遽指該證人
    於偵查中之陳述不具證據能力。然證人依法應具結而未具結
    者，其證言不得作為證據，同法第158 條之3 亦有明文。被
    告2 人之辯護人均主張：劉弟勇、洪碧蓮等2 人之偵訊筆錄
    ，均為審判外陳述，無證據能力云云。經查，劉弟勇、洪碧
    蓮2 人於偵查中，受檢察官訊問時，以證人身分應訊而有具
    結，又並無證據足認其上開陳述有顯不可信之情況，且其等
    又均於原審或本院前審審理時到庭作證接受當事人之對質、
    詰問，賦予被告2 人反對詰問之機會，依前開說明，其等於
    偵查中之陳述，均有證據能力。
三、再按刑事訴訟法第159 條之4 第2 款規定：「除顯有不可信
    之情況外，從事業務之人於業務上或通常業務過程所須製作
    之紀錄文書、證明文書，得為證據」。係因從事業務之人在
    業務上或通常業務過程所製作之紀錄文書、證明文書，乃係
    於通常業務過程不間斷、有規律而準確之記載，通常有會計
    人員或記帳人員等校對其正確性，大部分紀錄係完成於業務
    終了前後，無預見日後可能會被提供作為證據之偽造動機，
    其虛偽之可能性小；何況如讓製作者以口頭方式於法庭上再
    重現過去之事實或數據亦有困難，因此其亦具有一定程度之
    不可代替性，除非該等紀錄文書或證明文書有顯然不可信之
    情況，否則有承認其為證據之必要。而櫃檯買賣中心為維持
    櫃檯買賣交易之公平性，防止違法操縱股價，由該中心設置
    監視單位，負責市場交易之監視及調查，而其所為之股票交
    易分析意見書及監視報告，係該中心依財團法人中華民國證
    券櫃檯買賣中心證券商營業處所買賣有價證券業務規則第92
    條第1 項及授權訂定之櫃檯買賣有價證券監視制度辦法所為
    ，其為該中心之法定業務，乃依查核期間買賣上櫃公司股票
    之客觀交易情形所進行之統計分析，為業務上應予紀錄之文
    書，並非個人主觀意見或推測之詞，而其製作過程，並無顯
    不可信之情狀，依刑事訴訟法第159 條之4 第2 款之規定，
    應有證據能力（最高法院99年度台上字第1634號判決意旨參
    照）。被告2 人之辯護人均主張：櫃檯買賣中心91年10月24
    日（91）證櫃交字第39055 號函暨所附股票交易監視報告、
    93年3 月26日（93）證櫃交字第07093 號函及100 年4 月27
    日證櫃交字第1000007757號函暨附件等，均為審判外陳述，
    無證據能力云云。查上開監視報告及函文內容，均係櫃檯買
    賣中心為維持櫃檯買賣交易之公平性，防止違法操縱股價，
    由該中心設置監視單位，負責市場交易之監視及調查，依法
    令規定而為之股票交易分析意見書及監視報告，參諸上開說
    明，均有證據能力。
四、末按被告以外之人於審判外之陳述，雖不符刑事訴訟法第15
    9 條之1 至第159 條之4 之規定，而經當事人於審判程序同
    意作為證據，法院審酌該言詞或書面陳述作成時之情況，認
    為適當者，亦得為證據。當事人、代理人或辯護人於法院調
    查時知有第159 條第1 項不得為證據之情形，而未於言詞辯
    論終結前聲明異議者，視為有前項之同意，同法第159 條之
    5 第1 、2 項定有明文。立法意旨在於傳聞證據未經當事人
    之反對詰問予以核實，原則上先予排除，惟若當事人已放棄
    反對詰問權，於審判程序中表明同意該等傳聞證據可作為證
    據，基於尊重當事人對傳聞證據之處分權，及證據資料愈豐
    富，愈有助於真實發見之理念，且強化言詞辯論主義，使訴
    訟程序得以順暢進行，上開傳聞證據亦均具有證據能力。查
    本案據以認定被告犯罪事實存否之其他被告以外之人之言詞
    或書面陳述，被告、辯護人及檢察官於本院審理時，均同意
    作為證據，且於本院言詞辯論終結前，均未聲明異議，而本
    院審酌該言詞及書面陳述作成之情況，未見有何不適當之情
    形，故依前開規定，均得為證據。
貳、實體部分：
一、訊據上訴人即被告吳燦坤、莊惠芳雖均坦承：被告吳燦坤確
    有授權被告莊惠芳於5 千萬元之額度內買賣順發公司之股票
    ，並於91年2 月26日以燦坤公司之名義，在日盛證券信義分
    公司開設0000000 號股票交易帳戶，由被告莊惠芳負責向證
    券商之營業員下單買賣該檔股票受任人之事實。惟均矢口否
    認有上開犯行，被告吳燦坤辯稱：燦坤公司因有約18億5 千
    萬元之短期閒置資金，經公司投資部門之評估，認為當時順
    發公司有短期獲利前景，為有效運用該閒置資金，我乃授權
    我的特別助理即被告莊惠芳在5 千萬元之額度內在店頭市場
    買賣順發公司股票，此乃正當投資行為，我並未指示被告莊
    惠芳壓低順發公司之股價，亦無壓低該公司股價之意圖云云
    ；被告莊惠芳則辯稱：我於87年4 月間至燦坤公司擔任董事
    長即被告吳燦坤之特別助理，90年10月間兼任本公司稽核副
    理。因年紀較長，受被告吳燦坤之信任，被告吳燦坤乃委託
    我負責順發公司股票之投資案，我並未刻意打壓順發公司之
    股價，可能係判斷不正確才會在虧損之情形下賣出股票云云
    。被告吳燦坤之辯護人為其辯護意旨略稱：燦坤公司係基於
    有效運用資金之目的，交由投資部門短期投資買賣順發公司
    股票，而被告透過姪子吳錦益之引介與順發公司負責人吳錦
    昌見面時氣氛融洽，並無所謂「拳頭相見」而「壓低」順發
    公司股票股價之意圖。燦坤公司係本於投資部門專員王友良
    之客觀評估分析結果，始決定以順發公司為投資標的，並無
    故意壓低順發公司股票之意圖。且燦坤公司係以單一帳戶買
    賣順發公司股票，投入資金不到5 千萬元，實際買賣之資金
    為3 千餘萬元，衡以當時順發公司股票之總市值高達30餘億
    元，顯不相當，根本無法達到操縱股票之目的；被告並無為
    阻礙順發公司現金增資而打壓順發公司股價之意圖，順發公
    司市場佔有率多年來停滯不前，乃該公司本身經營策略錯誤
    所致；燦坤公司投資順發公司股票，共同被告莊惠芳係參考
    燦坤公司資源規劃處之投資建議而自行決定買賣順發股票，
    被告與之並無犯意聯絡；被告並無「故意壓低順發公司股票
    交易價格，誘使其他投資大眾低價拋售」、亦無「藉機大量
    買進，炒作股票價格，以謀取不法利益」之不法意圖；91年
    6 月間順發公司股票開盤前委託賣出數量增加，與燦坤公司
    買賣順發公司股票並無因果關係；燦坤公司買賣順發公司股
    票，未明顯影響其股價，乃係股票市場機制自由運作之結果
    ，並非順發公司負責人吳錦昌進場「護盤」所致云云（見10
    0 年7 月26日刑事辯護意旨狀，本院卷四第65-86 頁）。被
    告莊惠芳之辯護人為其辯護意旨略以：燦坤公司投資順發公
    司股票，係基於產業熟悉度、新上櫃、增加資金運用效益且
    經專業評估之投資，燦坤公司投資之初，不知順發公司將進
    行現金增資，燦坤公司亦無操縱股價之動機及能力。燦坤公
    司以自行開立之證券帳戶投資順發公司股票，受到投資人及
    主管機關監督，91年2 月27日起順發公司負責人為吸引投資
    人認購現金增資股票，利用內部人優勢地位，以數人頭戶買
    賣順發公司股票控制價格，誘導投資大眾交易，而被告執行
    燦坤公司投資順發公司股票時，不知吳錦昌持續利用人頭戶
    及訊息影響順發公司股票市場價格及供需，被告參考市場公
    開資訊判斷投資，並不知順發公司股票交易價、量已遭人為
    扭曲，以致陷於錯誤參與買賣，被告係不知順發公司股價之
    形成係本於公司派人頭戶控制，以致背離櫃檯買賣指數、電
    子工業指數，基於合法投資利益始賣出順發公司股票，且順
    發公司於91年6 月18日公告維持現金增資價格訊息，嗣於同
    年7 月6 日即公告撤銷現金增資案訊息，如此不合理行徑，
    益證吳錦昌利用訊息控制股價，誘導投資人；被告執行投資
    過程中部分營業日以「市價」賣出順發公司股票係為了優先
    成交絕非打壓股價，被告係根據出售順發公司股票當時市況
    ，基於優先成交目的以市場所能提供最好之成交價格下單賣
    出順發公司股票，亦即被告以市價委託賣出順發公司股票，
    即由營業員依市況逐筆鍵入電腦進行撮合，有時於收盤前跌
    停賣出，係當時股市撮合制度，以及順發公司股價悖離大盤
    ，被告被動追價以市價委賣而造成之結果，非刻意以跌停價
    賣出，絕非為打壓順發公司股價；又被告並無造成股票交易
    活絡表象而引誘投資人買賣以圖得不法利益云云（見100 年
    6 月2 日刑事綜合上訴理由狀、100 年8 月2 日辯護意旨，
    本院卷四第22-43頁、第128-146 頁）。
二、依93年4 月28日修正前證券交易法第155 條第2 項、第1 項
    第4 款規定，對於在證券商營業處所買賣之有價證券，不得
    有意圖抬高或壓低櫃檯買賣市場某種有價證券之交易價格，
    自行或以他人名義，對該有價證券連續以高價買入或以低價
    賣出之行為。違反者，應依同法第171 條第1 款規定論處。
    其目的係在使有價證券之價格能在自由市場正常供需競價下
    產生，避免遭受特定人操縱，以維持證券價格之自由化，而
    維護投資大眾之利益。依上開規定，係以行為人主觀上有「
    抬高或壓低櫃檯買賣市場某種有價證券之交易價格之意圖」
    （即有影響或操縱股票市場行情之意圖），客觀上有「對於
    某種有價證券連續以高價買入或低價賣出之行為」，為該條
    犯罪之構成要件。所謂「連續以低價賣出」者，指於特定時
    間內，逐日以低於委託時之揭示價、接近或以當日跌停板價
    賣出而言，且客觀上不以「因而致交易市場之該股票價格有
    急劇變化」為必要，即本罪係屬行為犯，行為人僅須於主觀
    上有「壓低交易市場某種有價證券之交易價格之意圖」，客
    觀上有「連續以低價賣出以壓低該有價證券交易價格之行為
    」，即屬違反該規定，而構成同法第171 條之罪，不以價格
    發生急遽變化之結果為必要，亦不必事實上達到行為人所預
    期之高價或低價為必要（最高法院91年度台上字第3037號、
    92年度台上字第1690號、93年度台上字第6507號、94年度台
    上字第1043、95年度台上字第4978號、96年度台上字第2453
    號、97年度台上字第2171號、98年度台上字第1122號判決意
    旨參照）。或謂本條犯罪規定之法條結構有缺失，會導致處
    罰前置化之不當結果，而應參酌美、日等國家之立法例，適
    當補充本罪犯罪構成要件，而認為本條犯罪之構成，行為人
    主觀上尚應有「誘使他人買進或賣出之意圖」、以及「利用
    股價落差圖謀不法利益之意圖」，始能構成本罪（最高法院
    96年度台上字第1044、5055號、98年度台上字第1135、2891
    、3162號、99年度台上字第1634、6323號判決意旨參照）。
    但上開所謂「誘使他人買進或賣出之意圖」，以及「利用股
    價落差圖謀不法利益之意圖」，均非本罪法條所明定，且我
    國證券市場規模亦不同於美、日，行為人縱無上開2 種補充
    之主觀意圖，而僅有壓低股價之影響或操縱股價意圖，其已
    可製造證券供需與價格變動的假象而扭曲證券交易市場價格
    機能，此將使投資大眾受到影響而為錯誤之投資決定，而有
    礙於證券市場的健全發展，參諸我國本條規定之立法理由，
    縱行為人僅有壓低股價而影響或操縱股價意圖，而無上開2
    種補充之意圖，仍應為本條規定所欲規範處罰之範圍，除非
    法令另有規定或行為人出於其他正當理由而得阻卻違法或責
    任，否則行為人縱缺乏上開2 種補充主觀構成要件，仍應構
    成本罪之處罰（參見：劉連煜，《新證券交易法實例研習》
    ，元照出版社，民國99年9 月增訂八版，第501-502 頁、何
    曜琛，〈沖洗買賣與操縱股價〉，《台灣法學雜誌》第154
    期，民國99年6 月15日，第137 頁；另外，有認為本罪之成
    立，行為人需有「誘使他人買進或賣出之意圖」，但不必有
    「利用股價落差圖謀不法利益之意圖」，參見：陳文禹，〈
    操縱股價犯罪之構成要件－評最高法院96年台上字第1044號
    判決〉，《台灣本土法學雜誌》第104 期，民國97年3 月，
    第347-348 頁）。又由於我國股票市場，每日成交均有漲跌
    幅度之限制（案發當時幅度以百分之七為限），故其委託買
    進、賣出有上述之限制，則該日股票之漲停價自可供此高低
    價之參考標準。又判斷行為人是否有影響或操縱市場以抬高
    或壓低某種有價證券價格之主觀意圖，應考量行為人之屬性
    、交易動機、被炒作股票之交易情況、行為人之交易價格（
    於抬高股價之情形，是否拉開盤、拉尾盤或於向上委託買入
    ；於摜壓股價之情形，是否殺開盤、殺尾盤或向下委託賣出
    ）、交易量、交易市場大盤、類股量價變化、以及是否違反
    投資效率等客觀情形等因素綜合判斷，合先敘明。
三、經查：
  (一)燦坤公司於91年2 月26日在日盛證券信義分公司開設股票交
    易帳戶（帳號0000000 號），由被告吳燦坤指示被告莊惠芳
    在5 千萬元之額度內，使用燦坤公司之名義，於櫃檯買賣市
    場買賣順發公司之股票一節，業據被告2 人供承在卷（見原
    審卷四第189 頁、第192 頁），復有燦坤公司證券存摺1 份
    在卷可稽（見原審卷第四卷第267 頁至第273 頁）。又燦坤
    公司自91年5 月6 日起至同年6 月28日止，共有如附表一所
    示10個營業日，除6 月17日有於09:59:26以跌停價委託賣出
    3 張外，其餘均係於開盤前或開盤後數分鐘內，以跌停板價
    格，委託賣出順發公司股票；另燦坤公司自91年5 月6 日起
    至同年6 月28日止，共有如附表二所示27個營業日，於接近
    收盤前（13:29:43秒至13:29:56秒之間）以跌停板價格委託
    賣出順發公司股票；又燦坤公司於附件一所示之91年6 月12
    日、6 月17日、6 月19日、6 月25日、6 月26日等5 個營業
    日，於同一營業日或先以低價委託賣出順發公司股票，再以
    限定價格委託買進順發公司股票；或先以限定價格委託買進
    順發公司股票，再以低價委託賣出順發公司股票等情，有櫃
    檯買賣中心91年10月24日函附之及「成交買賣較大投資人交
    易明細表」、「投資人委託成交對應表」各1 份在卷可稽（
    見調卷第131-132 頁、第358-405 頁），且被告2 人對上開
    股票交易之事實亦不否認，故此部分事實，堪以認定。
  (二)又被告吳燦坤於92年3 月13日調詢時供稱：約於90年間某日
    ，順發公司負責人吳錦昌透過吳錦益主動約我在高雄市圓山
    聯誼會見面，當時吳錦昌向我邀約投資順發公司，我因當時
    未曾看過有關順發公司之財務、營運等資料，因此隨口表示
    可以用每股20元之價格認購該公司股票；我當時曾向吳錦昌
    表示，台灣市場很小，若燦坤公司與順發公司能合作是最好
    ，否則「拳頭相見」、互相競爭，對雙方都不利等語（見92
    他954 號卷，下稱偵一卷，第135 頁），而證人即順發公司
    負責人吳錦昌於原審92年7 月4 日訊問時證稱：90年5 月間
    被告吳燦坤透過其姪子吳錦益約我見面，見面後被告吳燦坤
    提出燦坤公司希望以每股20元入股，約入股百分之20股份；
    該次見面被告吳燦坤有提到「拳頭相見」之情形等語（見原
    審卷一第30頁）；嗣於原審93 年7月15日審理時又證稱：我
    於90年6 月間與被告吳燦坤在高雄圓山飯店見面，被告吳燦
    坤先讚賞順發公司之營運表現，希望進一步合作，被告吳燦
    坤並提到以每股20元購買順發公司股票，我認為被告吳燦坤
    係開玩笑的，所以未回覆，被告吳燦坤當天並提及燦坤公司
    與順發公司最好合作，否則會「拳頭相見」等語（見原審卷
    三第305-306 頁）；而證人即被告吳燦坤之姪子吳錦益於原
    審審理時亦證稱：曾於90年5 、6 月間，介紹吳燦坤與吳錦
    昌在高雄圓山飯店見面，聽到吳燦坤說希望有合作空間，不
    要彼此鋪天蓋地，設過多據點，彼此競爭等語（見原審卷三
    卷第312-313 頁）。則觀諸前開被告吳燦坤之供述，及證人
    吳錦昌、吳錦益之證述，其等陳述雖非完全一致，但被告吳
    燦坤與證人吳錦昌就2 人，就曾於90年5 、6 月間在高雄市
    圓山飯店見面，被告吳燦坤並提及以每股20元之價格購買順
    發公司之股票，若兩公司未合作，將會「拳頭相見」，相互
    競爭等節，仍相互符合，而相符部分非不能採信。則被告吳
    燦坤確曾於90年5 、6 月間向吳錦昌表示，希望以每股20元
    之價格投資順發公司，若燦坤公司與順發公司未能合作，將
    會「拳頭相見」、互相競爭等情之事實，仍堪認定。
  (三)又於91年1 月間，燦坤公司與國城公司簽訂不動產買賣契約
    書，購買已先由順發公司承租使用中之高雄市○○○路2 號
    地下一層、2 號、2 號2 樓房地（即順發公司高雄建國店址
    ），雙方復發生糾紛，燦坤公司並因而起訴順發公司民事侵
    權行為，亦為被告吳燦坤所自承（見92年3 月13日調詢筆錄
    ，偵一卷第135 頁），且有91年1 月23日國城公司房地買賣
    預定單、國城公司登記負責人蔡麗環與燦坤公司91年1 月25
    日訂定房屋之買賣契約書影本、順發公司與國城公司房屋租
    賃契約書、變更租約協議書影本、土地登記簿謄本等附卷可
    稽（見92偵9532卷，以下稱偵二卷，第10頁、原審卷五第49
    1-504 頁）；又順發公司係於91年2 月18日以每股掛牌價72
    元上櫃，在證券商營業處所買賣，該公司董事會又於91年3
    月16日決議通過現金增資發行新股4300千股，暫定每股溢價
    80元，預計募集資金3.44億元，股票停止過戶期間為91年7
    月11日至同年月15日，增資基準日為91年8 月18日，並於91
    年3 月17日公布此一訊息，亦有本案櫃檯買賣中心監視報告
    所附順發公司於股市觀測站發布之重大訊息在卷可憑（見調
    查卷第64頁、原審卷五第476 頁、本院卷三第260 頁）。又
    證人即91年間擔任櫃檯買賣中心交易部監視組副組長劉勇弟
    於原審審理時證稱：「（審判長問：在現金增資的關鍵、基
    準停止日、過戶停止日前，以跌停板把價格殺到將近80元的
    行為，是否會影響現金增資認購人的意願？）就市場實務上
    是會的，因為市場的價格跟現金認購價格非常接近的話，投
    資人就不會認購，因為價差太小。」等語（見本院前審98年
    7 月2 日審判筆錄，更(二)卷二第216 頁背面）。則參諸被告
    吳燦坤為負責人之燦坤公司與證人吳錦昌為負責人之順發公
    司間，於上開時間，既有上開認購股票、購屋之糾紛，於上
    開時間，順發公司又有計畫現金增資之舉，則被告吳燦坤確
    有可能以壓低順發公司股價為打擊競爭對手手段之報復動機
    。
  (四)被告2 人雖以燦坤公司91年第一季可動用閒置資金18億5 千
    餘萬元，經投資部門分析評估後認順發公司為投資標的後，
    由被告吳燦坤授權被告莊惠芳於5 千萬元額度內負責操作買
    賣順發公司股票，是正常投資云云為辯，而證人王友良於原
    審亦證稱：我於91年間擔任燦坤公司資源規劃處專員，並負
    責投資部門之投資案評估，期間我完成「台灣數位商品通路
    商產業分析」及環群科技等公司之投資分析報告，我個人認
    為順發公司所揭露財務資料，EPS 較高，最具投資價值，我
    會提供順發公司每月公告營收數字、盈餘及財務預測達成之
    狀況給莊惠芳，並告知依該等資料表現於股價上是否合理等
    語（見原審卷四第155 至157 頁）；又證人即當時燦坤公司
    總經理莊興於本院前審審理時亦證稱：91年間燦坤公司買賣
    順發公司股票期間，燦坤公司短期閒置資金18億5 千萬元，
    莊惠芳雖無操作股票之經驗，然因5 千萬元之額度尚在公司
    可忍受之範圍，當時又因公司人手不足，乃由莊惠芳執行此
    項股票買賣之投資等語（見本院前審上訴卷四第18、19頁）
    ，並有上開投資評估報告1 份在卷可參（見原審卷五第123
    頁起）。然本案事實欄所載燦坤公司買賣順發公司股票期間
    ，順發公司之股票投資價值為何？與被告2 人之買賣順發股
    票行為是否違反證券交易法第155 條第1 項第4 款並無必然
    關係；換言之，無論順發公司股票當時之投資價值如何，被
    告2 人均有可能從事證券交易法第155 條第1 項第4 款之犯
    罪行為，自難僅以上開王友良之證詞及投資評估報告，即認
    定被告2 人所為係正常之股票投資，而據以為被告2 人有利
    之認定。仍應審酌順發公司股票當時之交易情況、被告2 人
    有無摜壓股價之情形，諸如殺開盤、殺尾盤或向下委託賣出
    等行為，及該檔股票當時之交易量、大盤走勢及該類股走勢
    、價量變化、及是否違反投資效率之常情等，而綜合判斷。
    又縱認被告吳燦坤及證人莊興所稱當時之閒置資金有18億5
    千萬元為真實，5 千萬元占該閒置資金金額比例雖僅約百分
    之2.7 ，然金額仍屬非小，況上櫃股票投資本質上即具相當
    風險，即便閒置資金所為短期投資，仍應考量其風險及獲利
    情形，以維護股東及公司之利益，該公司如人手不足，可選
    擇不為此項投資，自無可能僅因5 千萬元為該公司所可忍受
    之範圍，及當時人手不足，即恣意輕率將5 千萬元交由莊興
    所稱不懂股票交易的被告莊惠芳負責執行此一股票買賣，而
    置公司及股東利益於不顧。故認莊興上開所證，尚與事理有
    違，而不能採信，而尚難據以認定被告莊惠芳確為不懂股票
    交易之人。
  (五)按某檔股票之開盤及收盤價格乃投資人判斷進出該檔股票之
    重要參考，故於股市開盤前以當日跌停板之價格高掛賣單及
    於接近收盤之時點，如收盤前數十秒之時點以跌停板之價格
    委託賣出某檔股票，均極可能使投資大眾對該檔股票產生疑
    慮，而於開盤後使投資買盤收手，或使該檔股票持有人因恐
    慌而低價拋售。且91年5 、6 月間本案案發當時，尚未採行
    收盤前5 分鐘集合競價制度（即13時25分起至13時30分止，
    仍接受委託，但於13時30分收盤時，集合該5 分鐘之委託單
    集合競價），仍以提示前盤成交價格之集合競價方式撮合股
    價（詳後述），若於收盤前以低價委託賣出，自足以壓低該
    股票之收盤價格，且愈接近收盤時點低價掛出，愈可能產生
    壓低特定股票股價之效果，因此時買盤常不及下單掛進該股
    票。故欲操縱某檔股票價格之人，於交易市場營業日上午9
    時交易市場開盤前，以顯然之低價委託賣出股票，藉以摜壓
    股票當日之開盤價格，以影響市場其他投資人之判斷，而對
    該股票當日之走勢產生影響，或於接近13時30分交易市場收
    盤前，以明顯低價委託賣出，藉以摜壓當日之收盤價，進而
    影響次一營業日之開盤參考價，均係典型之壓低股價之常用
    手法。準此，綜合燦坤公司自91年5 月6 日起至同年6 月28
    日止，如附表一所示10個營業日，除6 月17日外，其餘均有
    於開盤前（下單時間詳如附表一所示），以當日跌停板價格
    ，委託賣出順發公司股票；及自91年5 月6 日起至同年6 月
    28日止，共有如附表二所示27個營業日，於接近收盤之13:2
    9:43秒至13:29:56秒之間，以跌停板價格，除91年5 月21日
    外，其餘均低於前一盤成交價格7 檔（按股價於50元至150
    元之價位，每檔0.5 元）以上之價格委託賣出順發公司股票
    ，均已如前述。則被告莊惠芳客觀上確有以燦坤公司名義，
    連續以低價賣出而壓低各該交易日順發公司股票之開盤及收
    盤價格之行為。
  (六)又本案附表一所示之10個營業日之前一營業日順發公司股票
    股價收盤情形，其中6 月18日、6 月19日、6 月20日、6 月
    24日、6 月27日等5 個營業日，順發公司股票價格均係上漲
    ，有順發公司股票一覽表在卷可稽（見原審卷五第42-50 頁
    ），燦坤公司於前開5 個營業日之次一營業日開盤前卻仍以
    跌停板價委託賣出順發公司之股票，亦有上開卷附「成交買
    賣較大投資人交易明細表」、「投資人委託成交對應表」各
    1 份可憑；再觀以附表二所示之27個營業日，其中91年5 月
    7 日、5 月14日、5 月24日、5 月30日、同年6 月6 日、6
    月10日、6 月12日、6 月13日、6 月21日、6 月28日等10個
    營業日，櫃檯買賣市場大盤指數（即OTC 大盤指數）呈上漲
    趨勢，有櫃檯買賣加權股價指數與股票量表在卷可證（見調
    卷第119 頁），燦坤公司仍於接近收盤時以跌停板價委託賣
    出順發公司股票。倘燦坤公司確因有閒置資金，經投資部門
    評估投資順發公司上櫃股票可短期獲利，則無論其預計以波
    段性持有該股票或短線進出該股票之方式獲取買賣價差之利
    益，在無迅速出脫該公司股票之理由及訊息的情形下，均無
    可能以連續多日於開盤前或收盤前1 分鐘內，以跌停板價格
    掛單賣出順發公司股票之方式操作此檔股票。證諸附表一所
    示燦坤公司所為交易模式，燦坤公司並未因大盤變動而影響
    委託方式。參以證人劉弟勇於本院前審審理時證稱：「我們
    也有去瞭解一下就是整個燦坤公司於5 月24日到6 月28日這
    段期間的委託買進、賣出的行為，我們是有發現他的委託賣
    出這個部分，就是在尾盤賣出的時候的數量是比較大的，他
    委賣的價格幾乎都是用跌停價格在賣，有這種情形；在相對
    應的，他也有買進的部分，這個買進部分，他買進的時間點
    就比較分散，分散在前一天的各交易時間裡面，我們也有發
    現，他每天委買的價格相對於他委賣的價格都會比較高，就
    是以每一天來比較的話，他委買的價格都有比委賣的價格來
    的高的情形。」等語（見本院前審更(二)卷三第6 頁）。據此
    可認燦坤公司買賣順發公司之股票，有違反投資效率之情形
    。
  (七)又燦坤公司於附件一所示之91年6 月12日、6 月17日、6 月
    19日、6 月25日、6 月26日等5 個營業日，於同一營業日或
    先以低價委託賣出順發公司股票，再以限定價格委託買進順
    發公司股票，或先以限定價格委託買進順發公司股票，再以
    低價委託賣出順發公司股票等循環模式買進、賣出順發公司
    股票，以此方式分別於各該單一營業日密集進行交易達25筆
    、29筆、27筆、22筆、23筆之多；又燦坤公司自91年6 月5
    日起至同年6 月26日期間內，有當日或連同次一營業日買進
    之張數恰等於次日或連同次一營業日賣出張數之行為者，計
    有：6 月5 日買進13張，6 月6 日全數賣出。6 月6 日
    再買進17張，6 月7 日全數賣出。6 月11日買進25張，6
    月12日全數賣出。6 月12、13日共計再買進53張，於6 月
    13、14日全數賣出。6 月14日買進22張，6 月17日全數賣
    出。6 月17、18日共計買進112 張，於6 月18、19日全數
    賣出。6 月19日再買進86張，6 月20日全數賣出。6 月
    20日再買進183 張，6 月21日全數賣出。6 月21日買進97
    張，6 月24日再全數賣出，有成交買賣較大投資人交易明細
    表1 份在卷可證（見調查局卷第131 、132 頁），足見燦坤
    公司持有此部分順發公司股票之期間甚為短暫。設若燦坤公
    司投資順發公司股票意在獲利，被告莊惠芳自無可能於上開
    各該單一營業日連續密集高價買進、低價賣出順發公司股票
    ，每日買進賣出之筆數計達22至29筆之多，被告莊惠芳上揭
    買賣順發股票之方式，顯非以買賣該股票獲利為目的甚明。
    以此等單日連續20幾筆買賣之交易方式觀之，更無可能係因
    順發公司股票前景具投資價值而為買賣。則被告莊惠芳以燦
    坤公司名義為上開委託買賣順發公司股票之行為，其主觀上
    應有壓低順發公司股票交易價格之意圖。
  (八)又上市、上櫃股票交易市場盤中集合競價之方式，採取「價
    格優先、時間優先」原則，所謂「價格優先」係指較高價格
    買進申報，優先於較低價格買進申報，較低價格賣出申報，
    優先於較高價格賣出申報；而「時間優先」係指於申報價格
    相同時，以申報之時間決定成交之順序。又成交價之決定原
    則係以於當市之漲跌幅範圍內，以滿足最大成交量之價格成
    交，高於「決定價格」之買進委託與低於決定價格之賣出委
    託須全部成交，即應以委託買進、委託賣出之價格數量，決
    定當盤成交價格及數量。查櫃檯買賣交易市場，於案發當時
    即已揭示「盤中未成交最高一檔買進及最低一檔賣出申報價
    格與張數資訊」（相當於揭露最佳一檔，而自92年1 月起改
    採揭露最佳五檔），則投資人可藉由前開價量資訊，判斷可
    優先成交之價格及數量，並無採取「市價委託」買賣，致面
    臨以「較高價格買入」或「較低價格賣出」之風險；況於櫃
    檯買賣市場，個股成交之交易量較小，且於櫃檯買賣市場買
    賣漲跌幅並不受「前一盤揭示價格上下二檔」之限制，若以
    「市價委託」買賣股票，即可能因「市價委託」而以漲停價
    格買入股票，或以跌停板價格賣出股票，造成不必要之股票
    損失，是於櫃檯買賣市場，除非為達成特定目的，於合理之
    投資情形，殊無「市價委託」之必要。再觀以燦坤公司於91
    年5 月6 日13時19分20秒以每股87元「限價委託」賣出2000
    股，而當日之跌停板價為84元，嗣燦坤公司以每股87元成交
    2000股，燦坤公司盤中有多次以此種「限價委託」賣出之情
    形；且燦坤公司均以「限價委託」方式買入順發公司股票（
    詳後述及附件一），有順發公司交易資料影本及燦坤公司之
    投資人委託成交對應表各1 份在卷可證（見偵一卷第306-31
    4 頁、調卷第353 頁、第358 頁），足見被告莊惠芳並非以
    漲停板價買入股票，或均以跌停板價委託賣出股票。是以，
    辯護意旨稱：被告莊惠芳為求優先成交而以「市價委託」買
    賣而造成的結果云云，委無足採。另被告莊惠芳於調詢時供
    稱：我是依照大盤走勢行情，順發公司股票股價及市場消息
    等各項因素來決定下單；91年5 月6 日至26日間有6 次向下
    委託賣出，是因為當時投資人有大量出脫順發公司持股情形
    ，我為避免公司遭受損失，所以急於賣出持股，因市場賣壓
    重，我認為只有向下委託才能順利賣出順發公司股票，所以
    我才向下委託賣出，後來又買進，是因為我認為順發股票值
    得投資，而買價較賣價高的原因，係當時只有該價格才能在
    市場成交等語（見92年3 月5 日調詢筆錄，調卷第106-107
    頁），據此，足見被告莊惠芳於委託買賣順發公司股票時，
    應知所買入及賣出股票之價格。另受託買賣之營業員盧秋萍
    於原審審理時亦證稱：若投資人沒有特別告訴買或賣的價格
    ，我會先告知目前成交價，買進、賣出價，問客戶多少錢買
    進、賣出，若客戶要求一定要立即成交，我會以漲停、跌停
    來買進或賣出。我處理被告莊惠芳之委託買賣亦是如此等語
    （見原審93年12月9 日審判筆錄，原審卷四第146 頁），則
    依盧秋萍所證，其受託買賣前，亦先告知被告莊惠芳價格。
    且依常情，受託買賣之營業員，若非委託人授權，應不致於
    為上開違反常情之交易，故盧秋萍上開所證，應可採信。則
    辯護人為被告辯稱：被告以市價委託賣出順發公司股票，即
    由營業員依市況逐筆鍵入電腦進行撮合，有時於收盤前跌停
    賣出，係當時股市撮合制度，以及順發公司股價悖離大盤，
    被告被動追價以市價委賣而造成之結果，非刻意以跌停價賣
    出，絕非為打壓順發公司股價云云，亦不能採。
  (九)則被告等為求壓低順發公司之股價，以「開盤前以低價賣出
    順發公司股票」、「收盤前以低價賣出順發公司股票」、「
    盤中以低價向下委託賣出順發公司股票」等方式摜壓順發公
    司股票，已如前述，而為達成前開摜壓股價之目的，尚須手
    中持有順發公司股票，伺機以低價賣出，於賣出後，再以「
    適當價格」買入順發公司股票（即俗稱回補）。從而，被告
    莊惠芳於以燦坤公司名義連續以低價賣出順發公司股票的過
    程中，有相對的回補買入該檔股票行為，實無礙於彼等壓低
    該檔股票股價之意圖的認定。
  (十)又觀之91年6 月21日、28日2 個營業日，OTC 大盤及電子工
    業類股均係上漲，有櫃檯買賣加權股價指數與股票價量表1
    份在卷可證（見調卷第119 頁），被告猶於前開營業日於尾
    盤以跌停板價格委託賣出順發公司股票；又順發公司股價於
    91年6 月17日以85.5元收盤、6 月18日以88元收盤、6 月19
    日以88.5元收盤、6 月20日以90.5元收盤（前4 營業日順發
    公司股價均上揚）、6 月21日以90.5元收盤、6 月24日以93
    元收盤……，至91年6 月28日猶以95.5元收盤，顯示順發公
    司自91年6 月17日中央社報導順發公司擬調降現金增資之認
    購價格消息後，股價仍然呈現前述之上揚趨勢。是以辯護意
    旨稱：因91年6 月17日中央社報導順發公司擬調降現金增資
    之認購價格之利空消息，及當時大盤連番重挫之影響，為避
    免股票被套牢，乃以低價賣出股票云云，亦屬無據。
  (十一)燦坤公司於91年5 、6 月份於附表二所示之27個營業日尾盤
    均以跌停板價委託賣出順發公司股票，而附表二所示各次交
    易，其中91年5 月7 日、5 月14日、5 月24日、5 月30日、
    同年6 月6 日、6 月10日、6 月12日、6 月13日、6 月21日
    、6 月28日等10個營業日OTC 大盤呈現上漲趨勢；又其中91
    年6 月10日、11日、12日、13日、17日、18日、19日、20日
    、24日、25日之收盤價均高於前一日之收盤價，惟被告莊惠
    芳仍於次一交易日如附表二所示之接近收盤前，以跌停價位
    委託賣出順發公司之股票，有前揭順發公司股票交易對應表
    及投資人委託成交對應表各1 份在卷可稽（見調卷第119 頁
    、第358-405 頁），足認不論大盤及順發公司股票個股之走
    勢如何，被告莊惠芳均於設定之時間、固定之低價為上開委
    託賣出之行為，其連續低價賣出順發股票之行為顯非一般投
    資人恐懼虧損擴大而為之「殺低」行為。
  (十二)辯護意旨固以：倘燦坤公司真有意圖壓低順發公司股票之交
    易價格，衡情，應會借用人頭戶進行買賣，並委託具有投資
    經驗之老手，以逃避股市監視制度之追查云云為辯，惟依燦
    坤公司與順發公司間之競爭關係，以及先前與順發公司間之
    糾紛，再參以燦坤公司上開委託買賣順發公司股票之價格（
    殺開盤、殺尾盤或向下委託賣出）、交易量，及交易市場大
    盤、類股量價變化之關聯，而為違反常情之交易等客觀情形
    ，被告等應係意圖壓低順發公司股價，而為上開交易。而燦
    坤公司係屬股份有限公司，為法人，其資金之運用，有其法
    定會計稽核程序，故被告2 人未以人頭戶進行買賣，亦可理
    解。是尚不得以被告2 人係以燦坤公司名義為本件股票買賣
    之行為，即認被告2 人非出於壓低股票之交易價格之意圖，
    此部分辯護意旨尚非可採。
  (十三)又是否影響股價與被炒作公司之資本額並無絕對關係，而係
    與該股票每日成交量有較大關係，倘行為人每日買賣特定股
    票量達到每日成交量一定之比例即可達到操縱股價之能力，
    而非以買賣股票數量達到總資本額之一定比例，始得操縱股
    價，其理至明。查順發公司實收資本額256,538,000 元，發
    行普通股股數25,653,800股，有順發公司基本資料查詢單在
    卷可證（見調卷第44頁），而順發公司股票自91年2 月26日
    起至同年6 月28日止，除2 月26日、27日成交量分別達1704
    張、2087張外，其餘交易量均保持在數十張至一千餘張間，
    平均每日交易量252 張，而自91年5 月8 日至同年6 月28日
    間，順發公司股票之收盤價格均在77.5至95.5元之間，此均
    有該公司「櫃檯買賣加權股價指數與股票價量表」1 份可憑
    （見調卷第119 頁），倘以順發公司股價每股100 元計算，
    購買300 張股票僅須3 千萬元，且燦坤公司係於短期內循環
    「買入」及「賣出」順發公司股票，並非單純持續買入該檔
    股票。參以證人即櫃檯買賣中心負責監視業務之組長蔡明錕
    於本院前審審理時證稱：「（91年6 月6 日到6 月28日燦坤
    的成交買進、賣出數量分別為1276千股及1119千股，分別佔
    成交總量之21.29%及18.67%，1 個公司買進21.29%、賣出18
    .67%，這樣算不算多？）是蠻高的，就我們專業經驗來判斷
    ，他買賣的比重事實上是蠻高的。這是依照順發股票在這一
    段期間的成交量來算，而不是占它所有的資本額。」等語（
    見本院前審更(二)卷一第295 頁），更可得而明。準此，3 千
    萬元資金即可能操作壓低順發公司之股價，應無疑問。辯護
    意旨稱：倘被告吳燦坤確有摜壓順發公司股價之意圖，其授
    權動用之金額絕不僅5 千萬元，且實際動用買賣之金額僅3
    千多萬元云云，委無足採。又依被告吳燦坤供稱：燦坤公司
    有約18億5 千萬元之閒置資金等語一節，縱令屬實，雖被告
    吳燦坤僅授權動用5 千萬元資金於本案，惟有如上述，3 千
    萬元資金即可能操作壓低順發公司之股價，則燦坤公司雖有
    18億5 千萬元之閒置資金，被告吳燦坤未授權動用更多資金
    ，亦不違反經驗法則。況意圖抬高或壓低櫃檯買賣市場有價
    證券之交易價格，自行或以他人名義，對該有價證券連續以
    高價買入或以低價賣出之行為，究屬犯罪行為，被告2 人為
    掩飾犯行，不敢明目張膽而為，亦屬當然。
  (十四)參以燦坤公司自91年5 月6 日起至同年6 月28日止，於如附
    表三所示23個營業日成交買進或賣出之成交量大於該有價證
    券各該日成交量百分之20以上，且6 月單月份，燦坤公司為
    成交買賣第一名，該月份成交買進1308千股、成交賣出1162
    千股，分別佔該月份成交總量百分之21.05 及百分之18.70
    ，有櫃檯買賣中心91年10月24日函附之燦坤公司投資人或集
    團交易明細表在卷可證（見調卷第342-351 頁），燦坤公司
    於該期間買賣順發公司占如此高之比例，綜合上開被告2 人
    於開盤前、甫開盤、盤中及收盤前1 分鐘內連續以跌停板之
    價格委託賣出該檔股票等作為觀之，亦堪佐認被告2 人確有
    壓低順發公司股價之意圖。
  (十五)辯護意旨又以：依證人周康記（櫃檯買賣中心副總經理）證
    稱：除非開盤以後，它是跌停買價，就是說數量大到變成跌
    停板的時候，這樣投資人才會注意，去知道這個是有很多人
    在賣，如果開盤以後不是跌停板買價的時候，因為它是集合
    競價，一般投資人不會暸解等語（見本院前審更(二)卷四第29
    1 頁背面），而認既為集合競價，根本不會影響順發公司開
    盤價云云，惟有如上述，被告2 人既有上開故意壓低順發公
    司股票股價，且以3 千萬元資金即可能操作壓低順發公司之
    股價，至於投資人是否知悉此情，依上開法條規定及說明，
    亦與被告2 人成立犯罪與否無關。
  (十六)又被告莊惠芳是依被告吳燦坤之指示，在5 千萬元之額度內
    ，使用燦坤公司名義，於櫃檯買賣市場買賣順發公司之股票
    ，已如前述。被告莊惠芳於本院前審雖曾以證人身分證稱：
    我被授權決定如何買賣順發公司股票，下單之價格、時間均
    可自行決定，無庸經被告吳燦坤同意，且被告吳燦坤經常不
    在國內，事實上無法經其指示或同意，被告吳燦坤並未指示
    我摜壓順發公司股票之價格等語（見本院前審上訴卷四第10
    -12 頁）。惟本案事實欄所載由被告莊惠芳負責下單執行之
    順發公司股票交易，並非正常投資股票行為，而係意圖壓低
    順發公司股票價格所為連續以低價買進之行為，業已認定如
    前。按諸事理，被告莊惠芳所為本案摜壓順發股票價格之手
    法，係以連續低價賣出及循環買進賣出為之，甚為明顯，而
    股票之交易均留有紀錄，其若擅自為此行為，極易被公司發
    現而遭處罰，甚或須負擔相關之民事賠償或刑事背信責任，
    其若非經公司負責人即被告吳燦坤事前概括授意為此摜壓股
    價之行為，自不可能無故冒此風險擅自為此摜壓操縱股價之
    行為，再參諸被告吳燦坤與順發公司負責人吳錦昌間，有如
    上開購股及購屋糾紛，應可認定被告莊惠芳所為上開行為，
    應係經被告吳燦坤之授意。且證人王友良亦證稱：我自91年
    7 月1 日，從被告莊惠芳手上接手順發公司股票之短期投資
    ，是被告莊惠芳直接通知我接手，於交接之前，尚不知被告
    莊惠芳於91年2 至6 月間買賣順發股票之下單及交易情形等
    語（見原審卷四第157-158 頁），而如前所述，王友良於91
    年間擔任燦坤公司資源規劃處專員，並負責投資部門之投資
    案評估，期間其完成「台灣數位商品通路商產業分析」及環
    群科技等公司之投資分析報告之製作人，且其會提供順發公
    司每月公告營收數字、盈餘及財務預測達成之狀況給被告莊
    惠芳，並告知依該等資料表現於股價上是否合理等情觀之，
    王友良係具備股票投資專業之人，其接手被告莊惠芳關於本
    件順發公司股賣投規案後，必會發現其蓄意摜壓該檔股票之
    情事，被告莊惠芳猶於91年7 月1 日自行將該股票投資案交
    由王友良接手處理，益見其摜壓順發股票之行為係經被告吳
    燦坤事前授意，始能如此有恃無恐。被告吳燦坤辯稱：我未
    授意被告莊惠芳以低價連續賣出之方式壓低順發公司股票之
    價格云云，尚不能採信。則被告2 人就本件犯行有意圖壓低
    順發公司股票之犯意聯絡，由被告吳燦坤提供燦坤公司之資
    金，推由被告莊惠芳執行下單連續低價賣出順發公司股票之
    行為，甚為明確。
四、綜上所述，被告莊惠芳經被告吳燦坤授權，推由被告莊惠芳
    以燦坤公司上開連續以「開盤前以低價賣出順發公司股票」
    、「收盤前以低價賣出順發公司股票」、「盤中以低價向下
    委託賣出順發公司股票」等方式大量賣出順發公司股票之行
    為，共同意圖壓低順發公司股票交易價格，而連續以低價賣
    出本件順發公司之股票，縱交易市場順發公司之股票價格未
    因而急劇變化，而未實際發生投資大眾低價拋售之結果，又
    縱使被告2 人並無誘使他人賣出順發公司股票之意圖，且被
    告2 人亦無利用股價之落差而圖謀不法利益之意圖，惟揆諸
    上開規定及說明，被告2 人仍成立上開罪名。又被告2 人上
    開犯行已可認定，業如上述，則縱使順發公司負責人吳錦昌
    於91年4 、5 月間，亦有意圖抬高順發公司股票股價，而以
    人頭戶連續買賣順發公司股票而為影響或操縱上櫃股票價格
    之情形（吳錦昌涉此部分犯行，業經本院95年度上更(一)第16
    5 號判決無罪確定），且為被告2 人所不知情，亦不影響被
    告2 人犯罪之成立，併此敘明。綜上所述，被告2 人上開事
    證明確，被告2 人所辯，尚不足採信，渠等上開犯行均堪以
    認定。
五、查被告行為後，證券交易法第171 條業於93年4 月28日修正
    公布，於93年4 月30日施行，將原第171 條第1 款修正移列
    為同條第1 項第1 款，其修正後之法定刑為「3 年以上10年
    以下有期徒刑，得併科新臺幣1,000 萬元以上2 億元以下罰
    金」，與修正前之法定刑「7 年以下有期徒刑，得併科新臺
    幣300 萬元以下罰金」相較，修正後之法定刑顯然較重，依
    刑法第2 條第1 項前段規定，自應適用修正前證券交易法第
    171 條第1 款之規定（至於證券交易法第17 1條雖又於95年
    5 月30日修正公布，同年7 月1 日施行，但該次修正僅係配
    合刑法修正，將該條第3 項、第4 項所規定之「共犯」，修
    正為「正犯或共犯」，無關罪刑之修正，故無與該次修法比
    較之問題，併此敘明）。核被告2 人意圖壓低上櫃公司順發
    公司股票市場交易價格，而連續以低價賣出之行為，係違反
    證券交易法第155 條第2 項、第1 項第4 款之規定（起訴書
    漏載第2 項），應依修正前同法第171 條第1 款規定論處（
    起訴書漏載第1 款）。被告2 人間就上開犯行，有犯意聯絡
    及行為分擔，應論以共同正犯。又按刑法第28條原規定：「
    2 人以上共同『實施』犯罪之行為者，皆為共同正犯。」新
    法修正為：「2 人以上共同『實行』犯罪之行為者，皆為共
    同正犯。」將舊法之「實施」修正為「實行」。原「實施」
    之概念，包含陰謀、預備、著手及實行等階段之行為，修正
    後僅共同實行犯罪行為始成立共同正犯。是新法共同正犯之
    範圍已有限縮，排除陰謀犯、預備犯之共同正犯。新舊法就
    共同正犯之範圍既因此而有變動，自屬犯罪後法律有變更，
    而非僅屬純文字修正，應有新舊法比較適用之問題（最高法
    院96年度台上字第934 號判決意旨參照）。本案被告2 人有
    犯意聯絡及行為分擔，無論適用新法或舊法，均為共同正犯
    ，適用新法並無較有利之情形，自應適用行為時即修正前之
    刑法第28條。又本罪原即以意圖影響市場行情，而「連續」
    以高價買入或低價賣出為其犯罪構成要件，自不再另論以刑
    法第56條之連續犯，是檢察官起訴書認被告2 人所為應依連
    續犯規定論以一罪，並依法加重其刑，尚有未合。又順發公
    司股票為上櫃股票，其買賣係以證券經紀商為主體，由該券
    商之營業員轉向櫃檯買賣中心報價買賣，本案被告2 人利用
    委託不知情之營業員成年人盧秋萍向櫃檯買賣中心下單報價
    買賣順發公司股票，應屬間接正犯。另按刑事妥速審判法第
    7 條規定：「自第一審繫屬之日起已逾八年未能判決確定之
    案件，除依法應諭知無罪判決者外，經被告聲請，法院審酌
    下列事項，認侵害被告受迅速審判之權利，情節重大，有予
    適當救濟之必要者，得酌量減輕其刑：一、訴訟程序之延滯
    ，是否係因被告之事由。二、案件在法律及事實上之複雜程
    度與訴訟程序延滯之衡平關係。三、其他與迅速審判有關之
    事項。」該條已於99年9 月1 日起施行。該條規定意旨在就
    久懸未決案件，從量刑補償機制予被告一定之救濟，以保障
    被告受迅速審判之權利。法院於審酌該條各款之事項後，認
    被告之速審權確已受侵害，且情節重大，有予適當救濟之必
    要者，得酌量減輕其刑。查本案經檢察官起訴後，係於92年
    6 月3 日繫屬於原審法院，有本案移審函文附卷可稽（見原
    審卷一第1 頁），故本案自第一審繫屬之日起至今仍未確定
    ，且已逾8 年。被告吳燦坤於100 年7 月26日、被告莊惠芳
    於100 年8 月2 日，分別具狀聲請若法院為有罪判決，則請
    適用上開規定酌量減輕其刑，有該等聲請狀在卷可憑（見本
    院卷四第63、147 頁）。本院審酌本案自第一審繫屬開始審
    理至今，被告2 人到庭應訊近30次，其間並無因逃亡而遭通
    緝、因病而停止審判、另案長期在國外羈押或服刑、意圖阻
    撓訴訟程序之順利進行、一再無理由之聲請迴避等屬被告等
    個人事由所造成案件延滯之原因；又本案檢察官起訴內容所
    認被告等之犯罪事實，涉及證券交易數據之比對與解讀，法
    律上則涉及犯罪主觀構成要件之解釋爭議，亦即案件繫屬第
    一審法院後久懸未決而延滯之原因顯非可歸責於被告2 人，
    而已侵犯被告2 人受迅速審判之權利，本院認本案應從量刑
    補償機制予被告2 人一定之救濟。故認本案應適用刑事妥速
    審判法第7 條規定減輕其刑。另併案意旨（96年度偵字第11
    567 號）所指犯罪事實均已在起訴範圍內，本院自得予以審
    理，併此敘明。
六、原審論處被告2 人罪刑，固非無見；惟查：(一)燦坤公司自91
    年5 月6 日起至同年6 月28日止，共有如附表二所示27個營
    業日，於接近收盤之13：29：43秒至13：29：56秒之間，以
    跌停板價格，除91年5 月21日之委託賣價係79元，低於前一
    盤揭示價81元3 檔外，其餘均低於前一盤成交價格7 檔以上
    （按股價於50元至150 元之價位，每檔0.5 元）以上之價格
    委託賣出順發公司股票，已如前述。原判決認定附表二所示
    交易，均係以低於前一盤成交價格7 檔以上之價格委託賣出
    ，與事證尚有未合；(二)附表一所示6 月17日之賣出順發公司
    股票之行為，係本案被告2 人連續低價賣出壓低順發公司股
    價的部分行為，且已載明於起訴書內，原判決未就此部分加
    以論究亦有未恰；又起訴書事實欄及理由欄均認定燦坤公司
    91年4 月9 日於尾盤時以低於前一盤成交價格7 檔以上之價
    格委託賣出順發公司之股票，亦屬本件被告2 人意圖壓低股
    價之連續低價賣出行為的一部分，原判決就此部分未予論述
    ，亦有疏漏（此部分不另為無罪之諭知，詳後述）；(三)原判
    決認定被告2 人係委託不知情之證券商營業員下單買賣順發
    公司股票，則被告2 人並未直接實施該買賣行為，其仍認被
    告2 人已直接遂行犯罪構成要件行為，並非間接正犯，亦有
    未當；(四)中華民國96年罪犯減刑條例已於96年7 月16日施行
    ，被告犯罪時間在96年4 月24日以前，符合該減刑條例第2
    條第1 項第3 款減刑之要件，原審不及適用該條例第7 條之
    規定於裁判時減刑，亦有未合。被告2 人上訴意旨否認犯罪
    ，指摘原判決不當，雖均無理由。惟原判決既有前揭可議，
    仍無可維持，應由本院將原判決撤銷改判。
七、爰審酌被告2 人藉由意圖壓低順發公司股價，而連續以低價
    賣出該公司股票，以人為手段破壞、扭曲該上櫃股票價格之
    自由形成，足以造成投資人對該股票價值判斷錯誤而生損害
    ，並對順發公司之信用及商譽均生危害，及被告2 人於犯後
    態度，並審酌被告吳燦坤係燦坤公司之負責人，為本件犯行
    主導之人，犯罪情節較重，而被告莊惠芳擔任被告吳燦坤之
    特別助理，係屬受薪階級，受被告吳燦坤之指示而實際調度
    綜理股票買賣情事，犯罪情節較被告吳燦坤輕微，暨其他一
    切情狀，量處被告吳燦坤有期徒刑1 年、被告莊惠芳有期徒
    刑8 月，並分別依96年罪犯減刑條例規定，被告吳燦坤減為
    有期徒刑6 月、被告莊惠芳減為有期徒刑4 月。至檢察官具
    體求刑被告吳燦坤量處有期徒刑4 年，被告莊惠芳量處有期
    徒刑3 年，本院參酌櫃檯買賣中心副總經理周康記於本院前
    審審理時曾證稱：燦坤公司買賣順發公司股票雖有價量異常
    情形，但依櫃檯買賣中心內部自定之監視移送標準，本案被
    告行為尚未達到該標準等語（見本院前審98年5 月21日審判
    筆錄，本院更(二)卷一第289 頁），以及被告於原審審理時請
    台大財務金融系主任邱顯比教授就本案所為之專家報告，其
    認燦坤公司之買賣行為並未對順發公司之股價造成顯著之負
    面影響等情（見原審卷三第295-297 頁），此雖不影響被告
    2 人犯行之成立（本罪為行為危險犯，非結果犯），但應可
    認為被告2 人犯行程度尚非嚴重，而認檢察官之求刑尚屬過
    重，附此敘明。
八、公訴意旨另以：被告2 人共同以燦坤公司名義，於91年4 月
    9 日於尾盤時以低於前一盤成交價格7 檔以上之價格委託賣
    出順發公司之股票，亦屬本案被告2 人意圖壓低股價之連續
    低價賣出行為的一部分，因認彼等此部分行為違反證券交易
    法第155 條第1 項第4 款之規定，應依修正前同法第171 條
    處罰云云。惟查證券交易法第155 條第1 項第4 款規定禁止
    者，為「連續以高價買入或以低價賣出」之行為，故其構成
    須以2 次以上時間緊接之連續高價買入，或者連續低價賣出
    行為為要件，燦坤公司於5 、6 月份於附表二所示之27個營
    業日尾盤均以跌停板價委託賣出順發公司股票，而附表二所
    示各次交易，其中91年5 月7 日、5 月14日、5 月24日、5
    月30日、同年6 月6 日、6 月10日、6 月12日、6 月13日、
    6 月21日、6 月28日等10個營業日OTC 大盤呈現上漲趨勢；
    又其中91年6 月10日、11日、12日、13日、17日、18日、19
    日、20日、24日、25日之收盤價均高於前一日之收盤價，惟
    被告莊惠芳仍於次一交易日如附表二所示之接近收盤前，以
    跌停價位委託賣出順發公司之股票，固有前揭順發公司股票
    交易對應表及投資人委託成交對應表各1 份在卷可稽（見調
    卷第119 頁、第358-405 頁），然燦坤公司於91年4 月9 日
    於尾盤時以低於前一盤成交價格7 檔以上之價格委託賣出順
    發公司股票之行為，與附表二91年5 月6 日13：29：43以84
    跌停板價掛出賣單10千股之行為相距27日之久，衡諸常情，
    兩者尚無法成立上揭「連續」關係，難認此部分低價賣出行
    為係屬附表二之連續低價賣出行為的一部分，且亦無法單獨
    構成「連續以低價賣出」之要件，自屬不能證明公訴意旨所
    指此部分罪嫌。惟起訴書既認此部分與上開論罪科刑部分為
    連續犯之裁判上一罪關係，本院爰不另為無罪之諭知，併此
    敘明。
據上論結，應依刑事訴訟法第369 條第1 項前段、第364 條、第
299 條第1 項前段，93年4 月28日修正前證券交易法第171 條第
1 款、第155 條第2 項、第1 項第4 款，刑法第11條前段、第2
條第1 項前段、（修正前）第28條，刑事妥速審判法第7 條，中
華民國96年罪犯減刑條例第2 條第1 項第3 款、第7 條，判決如
主文。
本案經檢察官陳建年到庭執行職務。
中    華    民    國   100    年    8     月    16    日
                刑事第二庭  審判長法  官  林正雄
                                  法  官  黃壽燕
                                  法  官  邱明弘
以上正本證明與原本無異。
如不服本判決應於收受本判決後10日內向本院提出上訴書狀，其
未敘述上訴理由者，並得於提起上訴後10日內向本院補提理由書
狀（均須按他造當事人之人數附繕本）「切勿逕送上級法院」。
中    華    民    國   100    年    8     月    16    日
                                  書記官  林明威
附錄本件判決論罪科刑法條：
證券交易法第155 條第1 項第4 款
對於在證券交易所上市之有價證券，不得有左列各款之行為︰
四、意圖抬高或壓低集中交易市場某種有價證券之交易價格，自
    行或以他人名義，對該有價證券，連續以高價買入或以低價
    賣出者。
93年4 月28日修正前證券交易法第171 條第1 項
有左列情事之一者，處7 年以下有期徒刑，得併科新臺幣300 萬
22元以下罰金：
一、違反第20條第1 項、第155 條第1 項、第2 項或第157 條之
    1 第1 項之規定者。
二、已依本法發行有價證券公司之董事、監察人、經理人或受僱
    人，以直接或間接方式，使公司為不利益之交易，且不合營
    業常規，致公司遭受損害者。
附表一：（金額均為新台幣）
┌──┬─────┬────┬────┬──────────────────┐
│日期│前一營業日│有無市場│（前一營│燦坤買賣行為及說明                  │
│    │ＯＴＣ指數│消息影響│業日收盤│（跌停板價＝前一營業日收盤價之93%） │
│    │（漲跌幅）│順發公司│價）當日│                                    │
│    │          │開盤價  │開盤價  │                                    │
├──┼─────┼────┼────┼──────────────────┤
│5.6 │  146.76  │   無   │ （90） │於08:35:26，09:02:43，先後以84跌停板│
│    │（-0.74%）│        │   90   │價掛出賣單2 張、1 張，分別以90、87.5│
│    │          │        │        │成交，當日收盤價85.5。              │
├──┼─────┼────┼────┼──────────────────┤
│5.29│  137.99  │   無   │ （79） │於08:41:22以73.5跌停板價掛出賣單5 張│
│    │（-0.69%）│        │   79   │，成交79，當日收盤價79.5。          │
├──┼─────┼────┼────┼──────────────────┤
│6.17│  137.12  │   無   │（84.5）│於09:05:56以79元跌停價委託賣出2 張，│
│    │（-0.34%）│        │        │使成交價由85.5下跌至84；09:59:26以79│
│    │          │        │        │元跌停價委託賣出3 張，使成交價由86.5│
│    │          │        │        │下跌至85元。                        │
├──┼─────┼────┼────┼──────────────────┤
│6.19│  135.72  │6.18順發│ （88） │於08:30:52以82跌停板價掛出賣單20張，│
│    │（-0.12%）│公司澄清│   86   │成交86，當日收盤價88.5。            │
│    │          │中央社報│        │                                    │
│    │          │導擬調降│        │                                    │
│    │          │現增價格│        │                                    │
├──┼─────┼────┼────┼──────────────────┤
│6.20│  132.76  │   無   │（88.5）│於08:30:53以82.5跌停板價掛出賣單10張│
│    │（-2.18%）│        │   89   │，成交89，當日收盤價90.5。          │
├──┼─────┼────┼────┼──────────────────┤
│6.21│  132.23  │公告現金│（90.5）│於08:30:53以84.5跌停板價掛出賣單10張│
│    │（-0.40%）│增資認股│  90.5  │，成交90.5，當日收盤價90.5。        │
│    │          │基準日  │        │                                    │
├──┼─────┼────┼────┼──────────────────┤
│6.25│  129.50  │6.22更正│ （93） │於08:42:46以86.5跌停板價掛出賣單30張│
│    │（-2.41%）│公告現金│  90.5  │，成交90.5，當日收盤價90。          │
│    │          │增資認股│        │                                    │
│    │          │基準日  │        │                                    │
├──┼─────┼────┼────┼──────────────────┤
│6.26│  127.86  │   無   │ （90） │於08:59:26以84跌停板價掛出賣單30張，│
│    │（-1.27%）│        │   89   │成交89，當日收盤價86.5。            │
├──┼─────┼────┼────┼──────────────────┤
│6.27│  122.59  │   無   │（86.5）│於08:59:39以80.5跌停板價掛出賣單10張│
│    │（-4.12%）│        │  86.5  │，成交86.5，當日收盤價91.5。        │
├──┼─────┼────┼────┼──────────────────┤
│6.28│  121.52  │   無   │（91.5）│於08:59:52以85.5跌停板價掛出賣單10張│
│    │（-0.87%）│        │  91.5  │，成交91.5，當日收盤價95.5。        │
└──┴─────┴────┴────┴──────────────────┘
附表二
┌──┬──────┬────────┬──────────────────┐
│日期│ＯＴＣ指數（│（前一營業日收盤│燦坤買賣行為及說明                  │
│    │當日漲跌幅）│價）當日之收盤價│（跌停板價＝前一營業日收盤價之93% ）│
├──┼──────┼────────┼──────────────────┤
│5.6 │   140.36   │ （90）85.5     │賣10張，成交價85.5（前一盤揭示價87.5│
│    │ （-4.36%） │   有影響收盤   │，於13:29:43以84跌停板價掛出賣單）  │
├──┼──────┼────────┼──────────────────┤
│5.7 │   141.63   │ （85.5）89     │賣5 張，成交價89（前一盤揭示價87.5，│
│    │ （+0.9%）  │                │於13:29:53以80跌停板價掛出賣單）    │
├──┼──────┼────────┼──────────────────┤
│5.14│   141.83   │ （87）85       │賣6 張，成交價85（前一盤揭示價86，於│
│    │ （+0.28%） │   有影響收盤   │13：29：56以81跌停板價掛出賣單）    │
├──┼──────┼────────┼──────────────────┤
│5.21│   131.06   │ （85）80       │賣5 張，成交價80（前一盤揭示價81，於│
│（起│ （-3.38%） │   有影響收盤   │13:29:56以79.5跌停板價掛出賣單）    │
│訴書│            │                │                                    │
│漏載│            │                │                                    │
│）  │            │                │                                    │
├──┼──────┼────────┼──────────────────┤
│5.24│   138.94   │ （79.5）80.5   │賣15張，成交價80.5（前一盤揭示價81.5│
│    │ （+3.91%） │   有影響收盤   │，於13:29:56以74跌停板價掛出賣單）  │
├──┼──────┼────────┼──────────────────┤
│5.27│   138.95   │ （80.5）80.5   │賣5 張，成交價80.5 （ 前一盤揭示價79│
│    │ （+0.01%） │                │，於13：29：54以75 跌 停板價掛出賣單│
│    │            │                │）                                  │
├──┼──────┼────────┼──────────────────┤
│5.28│   137.99   │ （80.5）79     │賣15張，成交價79（前一盤揭示價79.5，│
│    │ （-0.69%） │   有影響收盤   │於13:29:55以75跌停板價掛出賣單）    │
├──┼──────┼────────┼──────────────────┤
│5.30│   138.16   │ （79.5）78     │賣20張，成交價78（前一盤揭示價79.5，│
│    │ （+0.84%） │   有影響收盤   │於13:29:54以74跌停板價掛出賣單）    │
├──┼──────┼────────┼──────────────────┤
│5.31│   137.98   │ （78）77.5     │賣13張，成交價77.5（前一盤揭示價79，│
│    │ （-0.13%） │   有影響收盤   │於13:29:54以73跌停板價掛出賣單）    │
├──┼──────┼────────┼──────────────────┤
│6.4 │   135.69   │ （80）79       │賣12張，成交價79（前一盤揭示價79，於│
│    │ （-0.17%） │                │13:29:55以74.5跌停板價掛出賣單）    │
├──┼──────┼────────┼──────────────────┤
│6.6 │   138.00   │ （82）82       │賣12張，成交價82（前一盤揭示價82.5，│
│    │ （+0.13%） │   有影響收盤   │於13:29:55以76.5跌停板價掛出賣單）  │
├──┼──────┼────────┼──────────────────┤
│6.7 │   135.51   │ （82）81.5     │賣16張，成交價81.5（前一盤揭示價81.5│
│    │ （-1.80%） │                │，於13:29:55以76.5跌停板價掛出賣單）│
├──┼──────┼────────┼──────────────────┤
│6.10│   137.26   │ （81.5）82     │賣15張，成交價82（前一盤揭示價82，於│
│    │ （+1.29%） │                │13:29:56以76跌停板價掛出賣單）      │
├──┼──────┼────────┼──────────────────┤
│6.11│   134.46   │ （82）82.5     │賣15張，成交價82.5（前一盤揭示價81.5│
│    │ （-2.04%） │                │，於13:29:54以76.5跌停板價掛出賣單）│
├──┼──────┼────────┼──────────────────┤
│6.12│   134.61   │ （82.5）84     │賣10張，成交價84（前一盤揭示價81.5，│
│    │ （+0.11%） │                │於13:29:55以77跌停板價掛出賣單）    │
├──┼──────┼────────┼──────────────────┤
│6.13│   137.59   │ （84）84.5     │賣30張，成交價84.5（前一盤揭示價85，│
│    │ （+2.21%） │   有影響收盤   │於13:29:55以78.5跌停板價掛出賣單）  │
├──┼──────┼────────┼──────────────────┤
│6.14│   137.12   │ （84.5）84.5   │賣19張，成交價84.5（前一盤揭示價84.5│
│    │ （-0.34%） │                │，於13:29:55以79跌停板價掛出賣單）  │
├──┼──────┼────────┼──────────────────┤
│6.17│   135.88   │ （84.5）85.5   │賣12張，成交價85.5（前一盤揭示價87，│
│    │ （-0.90%） │   有影響收盤   │於13:29:55以79跌停板價掛出賣單）    │
├──┼──────┼────────┼──────────────────┤
│6.18│   135.72   │ （85.5）88     │賣5 張，成交價88（前一盤揭示價85，於│
│    │ （-0.12%） │                │13:29:55以80跌停板價掛出賣單）      │
├──┼──────┼────────┼──────────────────┤
│6.19│   132.76   │ （88）88.5     │賣53張，成交價88.5（前一盤揭示價88，│
│    │ （-2.18%） │                │於13:29:54以82跌停板價掛出賣單）    │
├──┼──────┼────────┼──────────────────┤
│6.20│   132.23   │ （88.5）90.5   │賣70張，成交價90.5（前一盤收盤價92，│
│    │ （-0.40%） │   有影響收盤   │於13:29:55以82.5跌停板價掛出賣單）  │
├──┼──────┼────────┼──────────────────┤
│6.21│   132.70   │ （90.5）90.5   │賣153 張，成交價90.5（前一盤收盤價93│
│    │ （+0.36%） │   有影響收盤   │.5，於13:29:55以84.5跌停掛出賣單）  │
├──┼──────┼────────┼──────────────────┤
│6.24│   129.50   │ （90.5）93     │賣70張，成交價93（前一盤揭示價94，於│
│    │ （-2.41%） │   有影響收盤   │13:29:55以84.5跌停板價掛出賣單）    │
├──┼──────┼────────┼──────────────────┤
│6.25│   127.86   │ （93）90       │賣150 張，成交價90（前一盤揭示價92.5│
│    │ （-1.27%） │   有影響收盤   │，於13:29:55以86.5跌停板價掛出賣單）│
├──┼──────┼────────┼──────────────────┤
│6.26│   122.59   │ （90）86.5     │賣50張，成交價86.5（前一盤揭示價88.5│
│    │ （-4.12%） │   有影響收盤   │，於13:29:55以84跌停板價掛出賣單）  │
├──┼──────┼────────┼──────────────────┤
│6.27│   121.52   │ （86.5）91.5   │賣50張，成交價91.5 （ 前一盤揭示價  │
│    │ （-0.87%） │                │90.5，於13：29：55以80.5跌停板價掛出│
│    │            │                │賣單）                              │
├──┼──────┼────────┼──────────────────┤
│6.28│   124.09   │ （91.5）95.5   │賣120 張，成交價95.5（前一盤揭示價95│
│    │ （+2.11%） │                │.5，於13:29:55以85.5跌停板價掛出賣單│
│    │            │                │）                                  │
└──┴──────┴────────┴──────────────────┘
附表三：燦坤公司自93年5 月6 日起至同年6 月28日止買進或賣
        出之成交量大於該股票單日成交量20% 以上之營業日
┌──┬───────┬──────┬─────────────┬────────┐
│日期│ 當日成交張數 │市場成交張數│成交張數佔市場張數之百分比│買、賣超與當日股│
│    │   （千股）   │  （千股）  │          （％）          │價漲跌有無相關性│
│    ├───┬───┤            ├──────┬──────┼────┬───┤
│    │ 買進 │ 賣出 │            │    買進    │    賣出    │漲跌幅％│相關性│
├──┼───┼───┼──────┼──────┼──────┼────┼───┤
│5.6 │   0  │  31  │    107     │    0.00    │   28.97    │－ 5.00 │  有  │
├──┼───┼───┼──────┼──────┼──────┼────┼───┤
│5.8 │  15  │   0  │     75     │   20.00    │    0.00    │－ 1.12 │  無  │
├──┼───┼───┼──────┼──────┼──────┼────┼───┤
│5.20│  41  │   0  │     67     │   61.19    │    0.00    │－ 1.73 │  無  │
├──┼───┼───┼──────┼──────┼──────┼────┼───┤
│5.21│  17  │   6  │     79     │   21.52    │    7.59    │－ 5.88 │  無  │
├──┼───┼───┼──────┼──────┼──────┼────┼───┤
│5.28│   0  │  20  │     75     │    0.00    │   26.67    │－ 1.86 │  有  │
├──┼───┼───┼──────┼──────┼──────┼────┼───┤
│5.30│   0  │  20  │     65     │    0.00    │   30.77    │－ 1.89 │  有  │
├──┼───┼───┼──────┼──────┼──────┼────┼───┤
│5.31│   5  │  16  │     55     │    9.09    │   29.09    │－ 0.64 │  有  │
├──┼───┼───┼──────┼──────┼──────┼────┼───┤
│6.4 │   0  │  20  │     47     │    0.00    │   42.55    │－ 1.25 │  有  │
├──┼───┼───┼──────┼──────┼──────┼────┼───┤
│6.6 │  18  │  13  │     89     │   20.22    │   14.61    │   0.00 │  無  │
├──┼───┼───┼──────┼──────┼──────┼────┼───┤
│6.7 │  28  │  17  │     89     │   31.46    │   19.10    │－ 0.61 │  無  │
├──┼───┼───┼──────┼──────┼──────┼────┼───┤
│6.10│   5  │  15  │     54     │    9.26    │   27.78    │＋ 0.61 │  無  │
├──┼───┼───┼──────┼──────┼──────┼────┼───┤
│6.11│  29  │  16  │    105     │   27.62    │   15.24    │＋ 0.61 │  有  │
├──┼───┼───┼──────┼──────┼──────┼────┼───┤
│6.12│  46  │  32  │    156     │   29.49    │   20.51    │＋ 1.82 │  有  │
├──┼───┼───┼──────┼──────┼──────┼────┼───┤
│6.13│   9  │  33  │     71     │   12.68    │   46.48    │＋ 0.60 │  無  │
├──┼───┼───┼──────┼──────┼──────┼────┼───┤
│6.17│  45  │  34  │    107     │   42.06    │   31.78    │＋ 1.18 │  有  │
├──┼───┼───┼──────┼──────┼──────┼────┼───┤
│6.18│  67  │  16  │    118     │   56.78    │   13.56    │＋ 2.92 │  有  │
├──┼───┼───┼──────┼──────┼──────┼────┼───┤
│6.19│  86  │  96  │    370     │   23.24    │   25.95    │＋ 0.57 │  無  │
├──┼───┼───┼──────┼──────┼──────┼────┼───┤
│6.20│ 183  │  86  │    720     │   25.42    │   11.94    │＋ 2.26 │  有  │
├──┼───┼───┼──────┼──────┼──────┼────┼───┤
│6.21│  97  │ 183  │    722     │   13.42    │   25.35    │   0.00 │  無  │
├──┼───┼───┼──────┼──────┼──────┼────┼───┤
│6.24│ 335  │  97  │    716     │   46.79    │   13.55    │＋ 2.76 │  有  │
├──┼───┼───┼──────┼──────┼──────┼────┼───┤
│6.25│ 180  │ 197  │    660     │   27.27    │   29.85    │－ 3.23 │  有  │
├──┼───┼───┼──────┼──────┼──────┼────┼───┤
│6.26│  75  │  85  │    366     │   20.49    │   23.22    │－ 3.89 │  有  │
└──┴───┴───┴──────┴──────┴──────┴────┴───┘
附件一：燦坤公司連續於下列五個營業日，以限定價格買進順發
        公司股票，旋又以跌停板價格賣出股票之方式，以達其
        壓低順發公司股價之目的。
(一)91年6 月12日：
  於9 時6 分27秒以限價81.5元委託買入4 千股，於9 時39分
    2 秒以81.5元成交1 千股。
  於9 時25分30秒以77元（跌停板價）委託賣出2 千股，於9
    時25分32秒以82元成交2 千股。
  於9 時27分15秒以77元（跌停板價）委託賣出1 千股，於9
    時27分32秒以82.5元成交1 千股。
  於9 時37分52秒以限價82.5元委託買入7 千股，於9 時38分
    2 秒以82.5元成交7 千股。
  於9 時38分9 秒以77元（跌停板價）委託賣出1 千股，於9
    時38分32秒以82元成交1 千股。
  於9 時38分47秒以77元（跌停板價）委託賣出1 千股，於9
    時39分2 秒以81.5元成交1 千股。
  於9 時39分38秒以限價81.5元委託買入3 千股，於9 時39分
    2 秒以81.5元成交1 千股。
  旋於9 時39分44秒以77元（跌停板價）委託賣出1 千股，於
    9 時40分2 秒以82.5元成交1 千股。
  於9 時40分23秒以限價81.5元委託買入4 千股，於13時29分
    33秒以81.5元成交4 千股。
  於9 時41分9 秒以限價83元委託買入8 千股，於9 時41分32
    秒以83元成交8千股。
  旋於9 時41分39秒以77元（跌停板價）委託賣出1 千股，於
    9 時42分3 秒以82.5元成交1 千股。
  於9 時46分42秒以77元（跌停板價）委託賣出2 千股，於9
    時47分3 秒以83.5元成交1 千股。
  於12時52分28秒以限價83元委託買入1 千股，於12時52分33
    秒以83元成交1 千股。
  於13時1 分58秒以限價83元委託買入2 千股，於13時2 分3
    秒以83元成交2 千股。
  旋於13時2 分13秒以77元（跌停板價）委託賣出1 千股，於
    13時2 分33秒以82.5元成交1 千股。
  於13時2 分43秒以限價81.5元委託買入5 千股，於13時29分
    33秒以81.5元成交2 千股。
  於13時15分9 秒以限價83.5元委託買入12千股，於13時15分
    33秒以83.5元成交12千股。
  於13時15分41秒以77元（跌停板價）委託賣出1 千股，於13
    時16分3 秒以83元成交1 千股。
  於13時22分55秒以限價83.5元委託買入7 千股，於13時23分
    3 秒以83.5元成交7 千股。
  於13時23分12秒以77元（跌停板價）委託賣出1 千股，於13
    時23分33秒以83元成交1 千股。
  於13時24分26秒以限價83.5元委託買入2 千股，於13時24分
    33秒以83.5元成交2 千股。
  於13時24分40秒以77元（跌停板價）委託賣出1 千股，於13
    時25分3 秒以83元成交1 千股。
  於13時28分56秒以77元（跌停板價）委託賣出2 千股，於13
    時29分3 秒以82元成交2 千股。
  於13時29分27秒以77元（跌停板價）委託賣出7 千股，於13
    時29分33秒以81.5元成交7 千股。
  於13時29分55秒以77元（跌停板價）委託賣出10千股，於13
    時30分0 秒以84元成交10千股。
(二)91年6 月17日：
  於9 時1 分19秒以79元（跌停板價）委託賣出1 千股，於9
    時1 分32秒以84.5元成交1 千股。
  於9 時4 分29秒以限價85.5元委託買入2 千股，於9 時4 分
    32秒以85.5元成交2 千股。
  於9 時5 分56秒以79元（跌停板價）委託賣出2 千股，於9
    時6 分2 秒以84元成交2千股。
  於9 時18分55秒以限價86元委託買入4 千股，於9 時19分2
    秒以86元成交4 千股。
  於9 時24分48秒以79元（跌停板價）委託賣出3 千股，於9
    時25分2 秒以85.5元成交3 千股。
  於9 時58分49秒以限價86.5元委託買入4 千股，於9 時59分
    3 秒以86.5元成交4 千股。
  於9 時59分26秒以79元（跌停板價）委託賣出3 千股，於9
    時59分33秒以85元成交3 千股。
  於10時9 分38秒以限價86元委託買入1 千股，於10時10分3
    秒以86元成交1 千股。
  於10時16分47秒以限價86元委託買入1 千股，於10時17分3
    秒以86元成交1 千股。
  於10時27分53秒以限價86元委託買入1 千股，於10時28分3
    秒以86元成交1 千股。
  於10時30分43秒以限價86.5元委託買入3 千股，於10時31分
    3 秒以86.5元成交3 千股。
  於10時37分38秒以限價86.5元委託買入1 千股，於10時38分
    3 秒以86.5元成交1 千股。
  於10時40分41秒以限價86.5元委託買入2 千股，於10時41分
    3 秒以86.5元成交2 千股。
  於11時3 分35秒以限價86.5元委託買入1 千股，於11時4 分
    3 秒以86.5元成交1 千股。
  於11時12分56秒以限價87元委託買入6 千股，於11時13分3
    秒以87元成交6 千股。
  於11時13分10秒以79元（跌停板價）委託賣出1 千股，於11
    時13分33秒以86.5元成交1 千股。
  於11時30分23秒以79元（跌停板價）委託賣出1 千股，於11
    時30分33秒以86元成交1 千股。
  於11時35分26秒以限價87元委託買入3 千股，於11時35分33
    秒以87元成交3 千股。
  於11時35分42秒以79元（跌停板價）委託賣出1 千股，於11
    時36分3 秒以86元成交1 千股。
  於12時2 分35秒以限價86.5元委託買入3 千股，於12時3 分
    3 秒以86.5元成交3 千股。
  於12時14分22秒以限價86.5元委託買入1 千股，於12時14分
    33秒以86.5元成交1 千股。
  於12時31分21秒以限價86.5元委託買入1 千股，於12時31分
    33秒以86.5元成交1 千股。
  於12時35分38秒以限價86.5元委託買入1 千股，於12時36分
    3 秒以86.5元成交1 千股。
  於13時1 分29秒以限價86.5元委託買入1 千股，於13時1 分
    33秒以86.5元成交1 千股。
  於13時11分5 秒以限價86.5元委託買入5 千股，於13時11分
    33秒以86.5元成交5 千股。
  於13時11分24秒以限價86.5元委託買入1 千股，於13時11分
    33秒以86.5元成交1 千股。
  於13時23分31秒以限價87元委託買入3 千股，於13時23分33
    秒以87元成交3 千股。
  於13時29分53秒以79元（跌停板價）委託賣出10千股，於13
    時30分0 秒以85.5元成交10千股。
  於13時29分55秒以79元（跌停板價）委託賣出12千股，於13
    時30分0 秒以85.5元成交12千股。
(三)91年6 月19日：
  於8 時30分52秒以82元（跌停板價）委託賣出20千股，於9
    時0 分0 秒以86元成交20千股。
  於9 時10分24秒以限價87.5元委託買入3 千股，於9 時10分
    33秒以87.5元成交3 千股。
  於9 時12分49秒以82元（跌停板價）委託賣出1 千股，於9
    時13分3 秒以87.5元成交1 千股。
  於9 時31分5 秒以限價88元委託買入4 千股，於9 時31分33
    秒以88元成交4 千股。
  於9 時31分41秒以82元（跌停板價）委託賣出1 千股，於9
    時32分3 秒以87元成交1 千股。
  於9 時42分28秒以限價87元委託買入3 千股，於9 時42分33
    秒以87元成交3 千股。
  於9 時51分7 秒以限價88元委託買入5 千股，於9 時51分33
    秒以88元成交5 千股。
  於9 時51分41秒以82元（跌停板價）委託賣出1 千股，於9
    時52分3 秒以87.5元成交1 千股。
  於10時5 分27秒以限價88元委託買入9 千股，於10時5 分33
    秒以88元成交9 千股。
  於10時5 分40秒以82元（跌停板價）委託賣出2 千股，於10
    時6 分3 秒以87元成交2 千股。
  於11時3 分25秒以限價88元委託買入10千股，於11時3 分33
    秒以88元成交10千股。
  於11時3 分39秒以82元（跌停板價）委託賣出3 千股，於11
    時4 分3 秒以88元成交3 千股。
  於11時9 分22秒以限價88元委託買入3 千股，於11時9 分33
    秒以88元成交3 千股。
  於11時23分53秒以限價88元委託買入11千股，於11時24分3
    秒以88元成交11千股。
  於11時24分10秒以82元（跌停板價）委託賣出1 千股，於11
    時24分33秒以87.5元成交1 千股。
  於11時25分45秒以限價88元委託買入10千股，於11時26分3
    秒以88元成交10千股。
  於11時37分0 秒以82元（跌停板價）委託賣出7 千股，於11
    時37分3 秒以88.5元成交7 千股。
  於11時37分30秒以82元（跌停板價）委託賣出1 千股，於11
    時37分33秒以88元成交1 千股。
  於11時47分8 秒以限價88.5元委託買入4 千股，於11時47分
    33秒以88.5元成交4 千股。
  於12時18分38秒以82元（跌停板價）委託賣出2 千股，於12
    時19分4 秒以88元成交2 千股。
  於12時27分18秒以限價88元委託買入3 千股，於12時34分34
    秒以88元成交3 千股。
  於13時13分0 秒以限價89元委託買入20千股，於13時13分4
    秒以89元成交20千股。
  於13時14分41秒以82元（跌停板價）委託賣出3 千股，於13
    時15分4 秒以88元成交3 千股。
  於13時27分30秒以限價89元委託買入20千股，於13時27分34
    秒以89元成交1 千股。
  於13時27分45秒以限價89元委託買入19千股，於13時27分34
    秒以89元成交1 千股。
  於13時27分52秒以82元（跌停板價）委託賣出1 千股，於13
    時28分4 秒以88元成交1 千股。
  於13時29分54秒以82元（跌停板價）委託賣出53千股，於13
    時30分0 秒以88.5元成交53千股。
(四)91年6 月25日：
  於8 時42分46秒以86.5元（跌停板價）委託賣出30千股，於
    9 時0 分0 秒以90.5元成交30千股。
  於9 時26分17秒以86.5元（跌停板價）委託賣出1 千股，於
    9 時26分32秒以91.5元成交1 千股。
  於9 時27分28秒以限價93元委託買入35千股，於9 時27分32
    秒以93元成交35千股。
  於9 時27分45秒以86.5元（跌停板價）委託賣出2 千股，於
    9 時28分2 秒以92.5元成交2 千股。
  於9 時31分22秒以86.5元（跌停板價）委託賣出1 千股，於
    9 時31分32秒以92元成交1 千股。
  於9 時34分44秒以限價94元委託買入50千股，於9 時35分2
    秒以94元成交50千股。
  於9 時35分9 秒以86.5元（跌停板價）委託賣出1 千股，於
    9 時35分32秒以86.5元成交1 千股。
  於9 時35分25秒以86.5元（跌停板價）委託賣出1 千股，於
    9 時35分32秒以92.5元成交1 千股。
  於9 時39分7 秒以86.5元（跌停板價）委託賣出2 千股，於
    9時39分32秒以92.5元成交2 千股。
  於9 時55分0 秒以90元委託買入100 千股，於13時30分0 秒
    以90元成交64千股。
  於9 時53分17秒以86.5元（跌停板價）委託賣出2 千股，於
    9 時53分33秒以94元成交2 千股。
  於10時0 分8 秒以86.5元（跌停板價）委託賣出1 千股，於
    10時0 分53秒以93.5元成交1 千股。
  於10時16分6 秒以限價94元委託買入12千股，於10時16分33
    秒以94元成交12千股。
  於10時16分41秒以86.5元（跌停板價）委託賣出1 千股，於
    10時17分3 秒以93.5元成交1 千股。
  於11時11分58秒以86.5元（跌停板價）委託賣出1 千股，於
    11時12分3 秒以93元成交1 千股。
  於11時24分39秒以限價94元委託買入13千股，於11時25分3
    秒以94元成交13千股。
  於11時25分9 秒以86.5元（跌停板價）委託賣出1 千股，於
    11時25分33秒以93元成交1 千股。
  於13時25分20秒以限價94元委託買入6 千股，於13時25分34
    秒以94元成交6 千股。
  於13時25分41秒以86.5元（跌停板價）委託賣出1 千股，於
    13時26分4 秒以93元成交1 千股。
  於13時27分32秒以86.5元（跌停板價）委託賣出1 千股，於
    13時27分34秒以93元成交1 千股。
  於13時28分25秒以86.5元（跌停板價）委託賣出1 千股，於
    13時28分34秒以92.5元成交1 千股。
  於13時29分55秒以86.5元（跌停板價）委託賣出150 千股，
    於13時30分0 秒以90元成交150 千股。
(五)91年6 月26日：
  於8 時59分26秒以84元（跌停板價）委託賣出30千股，於9
    時0 分0 秒以89元成交30千股。
  於9 時3 分19秒以限價86.5元委託買入100 千股，於13時30
    分0 秒以86.5元成交27千股。
  於9 時4 分58秒以限價87.5元委託買入2 千股，於9 時5 分
    2 秒以87.5元成交2 千股。
  於9 時5 分53秒以84元（跌停板價）委託賣出1 千股，於9
    時6 分2 秒以87元成交1 千股。
  於9 時48分23秒以84元（跌停板價）委託賣出2 千股，於9
    時48分32秒以87.5元成交2 千股。
  於10時26分0 秒以限價89.5元委託買入8 千股，於10時26分
    3 秒以89.5元成交5 千股。
  於10時26分11秒以限價89.5元委託買入3 千股，於10時26分
    3 秒以89.5元成交5 千股。
  於10時27分59秒以84元（跌停板價）委託賣出1 千股，於10
    時28分3 秒以89元成交1 千股。
  於10時33分51秒以限價89元委託買入4 千股，於10時34分3
    秒以89元成交4 千股。
  於10時43分50秒以限價89元委託買入3 千股，於10時44分3
    秒以89元成交3 千股。
  於10時54分5 秒以限價89元委託買入3 千股，於10時54分33
    秒以89元成交3 千股。
  於10時58分25秒以限價89元委託買入2 千股，於10時58分33
    秒以89元成交2 千股。
  於11時21分39秒以限價88.5元委託買入3 千股，於11時22分
    3 秒以88.5元成交3 千股。
  於11時33分13秒以限價88元委託買入4 千股，於11時33分33
    秒以88元成交4 千股。
  於11時44分34秒以限價88元委託買入5 千股，於11時52分3
    秒以88元成交5 千股。
  於12時16分2 秒以限價88元委託買入3 千股，於12時16分3
    秒以88元成交3 千股。
  於12時18分42秒以限價88元委託買入3 千股，於12時20分3
    秒以88元成交1 千股。
  於12時21分7 秒以限價88元委託買入2 千股，於12時20分3
    秒以88元成交1 千股。
  於12時25分55秒以限價88元委託買入3 千股，於12時26分3
    秒以88.5元成交3 千股。
  於12時35分55秒以限價88.5元委託買入6 千股，於12時36分
    3 秒以88.5元成交6 千股。
  於12時36分10秒以84元（跌停板價）委託賣出1 千股，於12
    時36分33秒以87.5元成交1 千股。
  於13時21分51秒以限價87.5元委託買入3 千股，於13時22分
    33秒以87.5元成交2 千股，又於13時30分0 秒以86.5元成交
    1 千股。
  於13時29分55秒以84元（跌停板價）委託賣出50千股，於13
    時30分0 秒以86.5元成交50千股。